臺灣高等法院臺南分院刑事裁定
110年度聲字第95號
聲明異議人  
即  受刑人  陳志中



上列聲明異議人因詐欺案件，以臺灣屏東地方檢察署檢察官110
年度執助字第18號之執行指揮為不當，向本院聲明異議，本院裁
定如下：
    主  文
臺灣屏東地方檢察署檢察官於110年度執助字第18號不准受刑人
易服社會勞動服務之指揮執行命令，應予撤銷。
    理  由
一、本案概況：
　㈠異議人前因詐欺案件，經臺灣屏東地方法院於民國106年7月5
    日以106年度簡字第361號判決有期徒刑3月，如易科罰金，
    以新臺幣（下同）1000元折算1日，嗣並於106年8月2日確定
    ，執行檢察官於民國106年9月1日准許異議人易服社會勞動
    服務，嗣因異議人無法完成，檢察官於106年11月24日准許
    異議人改繳納易科罰金，經異議人如期繳納新臺幣9萬1000
    元完畢，業經本院依職權調取上開案件全案卷宗核閱屬實（
    下稱甲案）。
　㈡異議人於106年8月28日再犯三人以上共同詐欺取財罪，經本
    院以109年度上訴字第842號於109年8月26日判決有期徒刑6
    月確定，臺灣臺南地方檢察署於109年11月10日通知異議人
    到場陳述意見，異議人希望臺灣臺南地方檢察署能依其居住
    地點，移轉高雄履行社會勞動服務，嗣異議人又具狀表示其
    已搬回屏東，請求移轉至屏東履行社會勞動服務，臺灣臺南
    地方檢察署遂依照異議人的請求，委請臺灣屏東地方檢察署
    代為執行，經臺灣屏東地方檢察署以109年度執字第7864號
    代為執行，臺灣屏東地方檢察署檢察官並以：「受刑人於執
    行甲案社會勞動服務期間，仍不思悔改，再犯同類型的詐欺
    犯行，如不執行宣告之刑，難收矯正之效」，不准受刑人聲
    請社會勞動，經傳喚、拘提異議人到案執行未果，即於110
    年2月17日將本案退回臺灣臺南地方檢察署，表示無法代為
    執行，亦經本院依職權調取本案全案卷宗核閱屬實（乙案）
    。
  ㈢異議人因此具狀對乙案檢察官不准其易服社會勞動服務的執
    行命令聲明異議。
二、聲明異議意旨略以：伊係先前從事二手機車買賣及借貸工作
    ，在106年時因交易糾紛而犯甲、乙案件，甲、乙案皆已遭
    法院判刑，伊亦與被害人達成和解，且在犯甲、乙案後，努
    力重新做人，目前開設一間早餐店，也幫助許多弱勢團體、
    流浪狗團體，伊早已知錯悔改。再者，伊於乙案之犯罪所得
    僅有1500元，亦已繳回法院，若乙案不准其易服社會勞動，
    須入監執行有期徒刑6月，實在有違比例原則，請求撤銷臺
    灣屏東地方檢察署執行檢察官的執行處分，准許伊易服社會
    勞動之聲請。
三、經查：
　㈠易科罰金及易服社會勞動制度，係對於違犯輕罪之行為人，
    本受六月以下徒刑之判決，若依宣告刑而執行，可能產生不
    良之影響，故於刑罰執行時變更本所宣告之刑，改以易科罰
    金或社會勞動替代徒刑之易刑處分，以避免執行短期自由刑
    所產生之流弊，因此刑法第41條第3項、第4項規定：「...③
    受6月以下有期徒刑或拘役之宣告，不符第1項易科罰金之規
    定者，得依前項折算規定，易服社會勞動。④前二項之規定
    ，因身心健康之關係，執行顯有困難者，或易服社會勞動，
    難收矯正之效或難以維持法秩序者，不適用之」。
　㈡在刑事執行程序中，檢察官固得依同條第4項但書規定，審酌
    受刑人是否具有「確因不執行所宣告之刑，難收矯正之效，
    或難以維持法秩序」等事由，而為准許或駁回受刑人易服社
    會勞動之聲請。惟檢察官在行使上揭裁量職權時，除應依具
    體個案綜合考量犯罪所造成法秩序等公益之危害大小、施以
    自由刑避免受刑人再犯之效果高低等一切情狀，審查受刑人
    是否存有易服社會勞動，難收矯正之效或難以維持法秩序之
    法定要件外，另所為的裁量仍必須符合比例原則、平等原則
    ，此外，尚應考量易服社會勞動在救濟短期自由刑之流弊，
    適用上不宜過於嚴苛，回歸具體個案，應綜合考量受刑人之
    犯罪特性、犯罪情節、執行效果、犯罪當時之社會環境及受
    刑人個人特殊事由等一切情狀，妥適審慎行使裁量權限。
　㈢而受刑人是否有上揭法文所規定之「確因不執行所宣告之刑
    難收矯正之效」、「難以維持法秩序」之事由，固賦予檢察
    官審酌之權，但此一事由之審酌，自應有客觀標準可資遵循
    ，以避免流於執行檢察官個人主觀好惡判斷之弊。法務部為
    了讓各級檢察機關妥適運用易服社會勞動之相關規定，並使
    檢察機關辦理易服社會勞動在執行作業上有統一客觀之標準
    可循，而訂定「檢察機關辦理易服社會勞動作業要點」，其
    中就有關易服社會勞動服務的聲請與篩選第5條第8項、第9
    項規定如下：
　⒏有下列情形之一者，應認有「確因不執行所宣告之刑，難收
    矯正之效或難以維持法秩序」之事由：
  ①三犯以上且每犯皆因故意犯罪而受有期徒刑宣告之累犯。
  ②前因故意犯罪而受逾六月有期徒刑之宣告，執行完畢或赦免
    後，五年以內故意再犯本案而受有期徒刑之宣告者。
  ③前因故意犯罪於假釋中，故意再犯本案而受有期徒刑之宣告
    者。
  ④三犯以上施用毒品者。
  ⑤數罪併罰，有四罪以上因故意犯罪而受有期徒刑之宣告者。
　⒐有下列情形之一者，得認有「確因不執行所宣告之刑，難收
    矯正之效或難以維持法秩序」之事由：
  ①經通緝或拘提到案者。
  ②因有逃亡或反覆實施犯罪之虞而於執行時仍在押者，或另犯
    最輕本刑為五年以上有期徒刑之罪而於執行時仍在押者。
  ③前經准許易服社會勞動，嗣無正當理由不履行或履行期間屆
    滿仍未履行完畢，致執行原宣告之徒刑或拘役者。
  ④前經緩刑或緩起訴處分附帶命提供義務勞務，未依規定履行
    義務勞務而被撤銷緩刑或緩起訴處分確定者。
  ⑤有不執行所宣告之刑，難收矯正之效或難以維持法秩序之其
    他事由者。
  ㈣由上開規定，可知檢察官如果欲引用上開第9項第⑤款規定「
    有不執行所宣告之刑，難收矯正之效或難以維持法秩序之其
    他事由者」者，應該參考上開各項列舉的事由，認為受刑人
    的可受非難程度已經達到上開各款所列事由，或具有相似性
    ，其裁量方較具有客觀可檢視性，並符合比例原則及平等原
    則。
　㈤本案受刑人於甲案確定不久，即於106年8月28日犯三人以上
    共同詐欺取財罪，而經乙案判處有期徒刑6月確定，雖值非
    難。然查：
　⒈受刑人於甲案係經判處有期徒刑3月，客觀上屬於輕罪，嗣於
    甲案甫確定之後再觸犯乙案，乙案應屬二犯情形，與上開「
    檢察機關辦理易服社會勞動作業要點」第5條第8項規定「應
    」認有不執行所宣告之刑，難收矯正之效或難以維持法秩序
    的各種情形，均不相同。
　⒉受刑人於甲案中，原本聲請易服社會勞動服務，嗣因無法履
    行，改聲請易科罰金獲准，受刑人隨即一次繳納易科罰金91
    000元完畢，已如前述，受刑人面對執行的情況良好，並無
    拒絕或拖延執行的紀錄，亦與上開「檢察機關辦理易服社會
    勞動作業要點」第5條第9項第③款規定「得」認有不執行所
    宣告之刑，難收矯正之效或難以維持法秩序的各種情形，均
    不相同。
　⒊又觀諸乙案判決書記載的犯罪情節，受刑人並非主要謀劃者
    ，得到的犯罪所得僅有1500元，因此該案承辦法官才會依照
    刑法第59條情輕法重的規定，減輕受刑人的法定刑責（該案
    法定最輕本刑為有期徒刑1年），僅判處受刑人有期徒刑6 
    月。又受刑人於106年8月觸犯乙案之後，距離現在將近4年
    期間，受刑人未再有犯罪紀錄，有受刑人的前科紀錄在卷可
    參，如受刑人現在已經正當謀生，改過自新，是否仍有必須
    入監服刑的必要。
　⒋至於受刑人曾經臺灣屏東地方檢察署傳喚、拘提到案執行，
    而傳喚、拘提未到，應係受刑人不服檢察官駁回其易服社會
    勞動服務的指揮命令，而想依法救濟緣故，尚無法以此認為
    受刑人符合上開「檢察機關辦理易服社會勞動作業要點」第
    5條第9項第①款規定，併此敘明。　
　㈥綜上，本院認為臺灣屏東地方檢察署檢察官於110年度執助字
    第18號執行案件中，漏未斟酌上開有利於受刑人的考量，僅
    以「受刑人於執行甲案社會勞動服務期間，仍不思悔改，再
    犯同類型的詐欺犯行，如不執行宣告之刑，難收矯正之效」
    等理由，即不准受刑人聲請社會勞動，其指揮執行命令難認
    適當，應由本院予以撤銷。而因刑事執行係屬檢察官權責，
    且本案因臺灣屏東地方檢察署無法代執行，業經該署退回臺
    灣臺南地方檢察署，爰於撤銷後，另由臺灣臺南地方檢察署
    檢察官為適法之處理。
據上論斷，依刑事訴訟法第486條，裁定如主文。 
中　　華　　民　　國　　110 　年　　3 　　月　　15　　日
                  刑事第五庭    審判長法　官  黃國永
                                      法　官  翁世容
                                      法　官  蔡川富
以上正本證明與原本無異。
如不服本裁定，應於收受本裁定後五日內向本院提出抗告狀。
　　　　　　　　　　　　　　　　　　　書記官  黃心怡
中　　華　　民　　國　　110 　年　　3 　　月　　15　　日